行　政　法　院　判　決　　　　　　　　　　　　　八十七年度判字第二五六六號
　　原　　　告　美商．舒釘公司
　　　　　　　　　　　　　　　.
　　代　表　人　甲○○○○○○.
　　訴訟代理人　陳長文　律師
　　　　　　　　蔣大中　律師
　　被　　　告　經濟部中央標準局
右當事人間因商標註冊事件，原告不服行政院中華民國八十七年四月三十日台八七訴
字第二○○五九號再訴願決定，提起行政訴訟。本院判決如左︰
　　主  文
原告之訴駁回。
　　事  實
緣原告於八十五年七月十八日以「Softspikes ＆ SS logo 」商標，指定使用於商品
及服務分類表第二十五類之釘在運動鞋上之防滑器商品申請註冊，作為其申請案號第
00000000號（嗣列為註冊第七六八五二二號）「Softspikes ＆ SS logo 」
商標之防護商標。被告以其商標圖樣上之圖形與讚海企業有限公司之註冊第四二三八
七四號「紅花及圖 Red Flower 」商標圖形近似，且指定使用於同一或類似商品，乃
依商標法第三十七條第一項第十二款之規定予以核駁，發給第0000000號商標
核駁審定書。原告不服，循序提起訴願、再訴願，均遭決定駁回，遂提起行政訴訟，
茲摘兩造訴辯意旨如次：
原告起訴意旨略以︰一、按「商標圖樣相同或近似於他人同一商品或類似商品之註冊
申請者不得申請註冊」為商標法第三十七條第一項第十二款所明定；所謂「商標之近
似」，係指以具有普通知識經驗之商品購買人，於購買時，施以普通所用之注意，仍
有致混同誤認之虞者而言。又商標是否近似，應總括其各個部分，異時異地通體隔離
觀察以為斷。二、本案商標係由「SOFTSPIKES」及「SS設計圖」二部分組合而成，而
註冊第四二三八七四號商標則係由「紅花」、「RED FLOWER」及「二把飛鏢設計圖」
三部分組合而成，兩商標整體觀之不僅組成繁簡差別明顯，文字部分亦截然不同，無
論外觀、觀念或讀音上毫無混淆可言，異時異地隔離觀察，絕無引起混同誤認之虞。
三、原決定機關將本案商標之圖形為一主要部分，復將據以核駁之註冊第四二三八
七四號商標之圖形為其主要部分而加以比對，並認兩商標之圖形部分近似進而認兩
商標屬近似商標，其見解實屬狹隘不當，茲析述如下：(一)按商標之使用必需整體為之
，方構成合法使用，單獨使用商標圖樣中之部分文字或圖形，均不構成合法使用。因
此，比較商標是否近似，亦應以整體比對方為符合商標法之規定。再者，消費者非僅
以圖形部分為區別兩造商標是否近似之唯一依據。故原決定機關僅將圖形與文字分割
比對方式，與一般交易習慣尚有扞格。(二)查兩造商標圖形部分僅由簡單之線條構成，
充其量僅為兩商標之裝飾性圖樣，並非消費者辨識商標異同之主要部分。原決定機關
不查，竟以此裝飾性圖樣作為二商標之主要部分，而遽認本案商標與註冊第四二三八
七四號商標近似，其認事用法，實難令人折服。(三)經申請人查閱被告機關核准之商標
中，與註冊第四二三八七四號商標之圖形近似，亦即僅由簡單線條構成之類似圓形之
圖形而併存註冊於靴鞋類者尚非少數。足見，被告機關歷年來之見解，亦不認為此種
簡單線條構成之圖形，足以作為消費者識別商標異同之主要依據，否則該等商標應不
得併存註冊。(四)若僅就二商標之圖形作一比較，本案商標之圖形係為圖案化之Ｓ設計
圖，線條纖細規則；反觀註冊第四二三八七四號商標之圖形則係由二把類似飛鏢之圖
形組合而成，弧形線條粗壯有力。二者不僅外觀構圖意匠及造型設計不同外，其所欲
表達之觀念亦有差異，予人印象應屬有別，消費者亦無混淆之虞。(五)又，縱認二商標
之圖形或有類似之處，然該等圖形部分僅佔據以核駁商標之三分之一弱，佔本案商標
之二分之一，近似部分均不足構成兩造商標之主要部分，要難因此而謂二商標屬近似
商標。且本案商標除圖形外，尚有主要部分之外文「SOFTSPIKES」，其與註冊第四二
三八七四號商標之主要部分「紅花」及「RED FLOWER」完全不同，足資區別。而依現
今消費者交易習慣，文字部分才是辨別商品來源之主要依據，故兩商標予人寓目印象
截然有別，其非近似商標，無庸置疑。四、再者，依首揭法條之規定，商標圖樣須相
同或近似於他人「同一商品」或「類似商品」之註冊商標者，始有該條款之適用。依
商標法施行細則第十五條第二項之規定：「類似商品，應依一般社會通念、市場交易
情形，並參酌該商品之產製、原料、用途、功能或銷售場所等各種相關因素判斷之」
。就本案商標之指定商品「釘在運動鞋上之防滑器」與註冊第四二三八七四號專用商
品「靴鞋」之功能觀之，前者功用在於增加運動鞋之磨擦力，以避免滑倒，為從事運
動者，包括專業及業餘高爾夫球員專用商品。而後者則旨在保護身體之足部，為民生
必需品，兩者功能亦非相同或接近。另就消費對象而言，原告訴求之對象為專業運動
員即高爾夫球員，與註冊第四二三八七四號商品訴求目的與對象為一般消費大眾不同
，兩者於市場上有所區隔，當不致造成混淆。又依據被告機關出版之「商品及服務類
似組群參考資料」一書中，並未具體將「釘在運動鞋上之防滑器」與其他「靴鞋」認
定為類似商品，原決定機關遽將其認定為相同或近似商品而未考量原告商品內容實質
上之不同，顯有未周，實令人難以甘服。本案並無違反商標法第三十七條第一項第十
二款規定之虞，應得以註冊。原處分及一再訴願決定均有違誤，請均予撤銷等語。
被告答辯意旨略以︰本件原告申請註冊之「Softspikes ＆ SS logo 」商標圖樣上之
圖形，與據以核駁註冊第四二三八七四號「紅花及圖 Red Flower 」商標圖樣上之圖
形，二者皆以弧形線條勾勒成橢圓螺旋狀的圖形，細加比對雖有線條粗細之分，惟整
體外觀極相彷彿，異時異地隔離觀察，有使一般商品購買者產生混淆誤認之虞，應屬
近似之商標，復均指定使用於同一或類似之商品，自有首揭法條之適用。至原告訴稱
以簡單線條構成類似圓形之圖形併存註冊於靴鞋類者尚非少數，惟查併存註冊之商標
圖形設計均與本案案情迥異，自不得比附援引，執為本件應准註冊之論據。又原告指
稱其商標係指定使用於釘在運動鞋上之防滑器商品，其功能在於增加靴鞋之止滑功能
，應與靴鞋商品非屬類似商品乙節，惟查於消費市場上該商品與靴鞋之銷售場所及銷
售對象均相同，有如鞋套或鞋墊之於靴鞋，應屬類似之商品，併予陳明。是本局依法
核駁其註冊之申請，並無不合，請駁回原告之訴等語。
　　理  由
按商標圖樣相同或近似於他人同一商品或類似商品之註冊商標者，不得申請註冊，為
商標法第三十七條第一項第十二款前段所規定。而判斷商標近似與否，應就其主要部
分隔離觀察有無引起混同誤認之虞以為斷，迭經本院著有判例。又商標在外觀、觀念
或讀音方面有一近似者，即為近似之商標；商標圖樣上之圖形相似，有混同誤認之虞
者，為外觀近似。又類似商品，依商標法施行細則第十五條第二項規定，應依一般社
會通念、市場交易情形，並參酌該商品之產製、原料、用途、功能或銷售場所等各種
相關因素判斷之。本件原告於八十五年七月十八日以「Softspikes ＆ SS logo 」商
標，指定使用於商品及服務分類表第二十五類之釘在運動鞋上之防滑器商品申請註冊
，作為其申請案號第00000000號（嗣列為註冊第七六八五二二號）「Softsp
ikes ＆ SS logo 」商標之防護商標。被告以其商標圖樣上之圖形與讚海企業有限公
司之註冊第四二三八七四號「紅花及圖 Red Flower 」商標圖形近似，且指定使用於
同一或類似商品，乃依商標法第三十七條第一項第十二款之規定予以核駁。原告訴稱
系爭商標圖樣係由外文Softspikes及SS設計圖二部分組合而成，而據以核駁之商標圖
樣則係由中文紅花、外文 Red Flower 及二把飛鏢設計圖三部分組合而成，兩商標整
體組成簡繁差異明顯，且文字截然不同，無論外觀、觀念或讀音上毫無混淆可言，被
告將系爭商標之SS圖形部分為一主要部分，復將據以核駁商標之二把飛鏢設計圖
為一主要部分，將圖形與文字分別比對，未為整體比對，逕認其圖形近似係屬近似之
商標，難令折服，況僅就圖形部分比對，二者外觀構圖意匠及造型設計，所欲表達觀
念，亦均不相同，且兩商標指定商品及銷售場所並非同一，不致造成混淆，無違反商
標法第三十七條第一項第十二款規定之虞云云。查系爭「Softspikes ＆ SS logo 」
商標圖樣如附圖一，據以核駁之註冊第四二三八七四號「紅花及圖 Red Flower 」商
標圖樣如附圖二，審諸兩商標圖樣上之圖形均甚為顯目，應認為各該商標圖樣之主要
部分之一。而系爭商標與據以核駁商標圖樣主要部分之一之圖形皆以弧形線條勾勒成
橢圓螺旋狀之圖案，外觀構圖意匠及造型設計，甚為相似，對照比較固有線條粗細之
分，惟異時異地隔離觀察，外觀極相彷彿，有使人產生混同誤認之虞，應屬近似之商
標，原告認非屬近似商標，係其個人一己之見，尚無足採。又系爭商標指定使用於釘
在運動鞋上之防滑器商品，其功能在於增加靴鞋之止滑功能，於消費市場上與靴鞋之
銷售場所及銷售對象均相同，有如鞋套或鞋墊之於靴鞋，應屬類似商品，業經被告代
表列席行政院訴願審議委員會第一二三四次會議說明在卷。系爭商標與據以核駁商標
之圖形近似，復指定使用於類似之商品，系爭商標自不得申請註冊。至訴稱有數件商
標係由簡單線條構成之類似圖形，併存註冊於靴鞋商品乙節，經查所舉各件商標圖樣
之圖形設計與本件案情尚屬有別，不得執為本件應准註冊之論據。被告所為核駁之處
分，揆諸首揭規定及說明，並無違誤，一再訴願決定遞予維持，亦無不合。原告起訴
論旨，難認有理由，應予駁回。
據上論結，本件原告之訴為無理由，爰依行政訴訟法第二十六條後段，判決如主文。
中    華    民    國     八十七      年     十二     月       十        日
                    行 政 法 院 第 三 庭
                                審 判 長 評  事      曾  隆  興
                                         評  事      趙  永  康
                                         評  事      高  啟  燦
                                         評  事      蔡  進  田
                                         評  事      鄭  淑  貞
右  正  本  證  明  與  原  本  無  異
                                         法院書記官  阮  桂  芬
中    華    民    國     八十七      年     十二     月      十一       日
附圖一                                附圖二
~[g;h:\scn\87\00000000.1;;]
~[g;h:\scn\87\00000000.2;1500;]
